【裁判字號】    91,易,2990
【裁判日期】    920217
【裁判案由】    恐嚇取財等
【裁判全文】
台灣台中地方法院刑事判決                        九十一年度易字第二九九號
    公  訴  人  台灣台中地方法院檢察署檢察官
    被      告  乙○○  男  三.
右列被告因恐嚇取財案件，經檢察官提起公訴（九十一年度偵字第六一三三號），本
院判決如左：
    主      文
乙○○幫助意圖為自己不法之所有，以恐嚇使人將本人之物交付未遂，處有期徒刑伍
月，如易科罰金，以佰元折算壹日。
    事      實
一、乙○○於民國（下同）九十年十一月間，至台中市○○路雙子星大樓地下一樓應
    徵工作，經一不詳真實姓名、年籍綽號「黃先生」之成年人，先命乙○○至第一
    商業銀行豐原分行申請開立帳號00000000000號，作為薪資轉帳之用
    ，詎數日後該人即以無適當工作為由，婉拒其上班，並表示要以新台幣（下同）
    一千二百元至二千元不等之代價向其購買存摺、印鑑、提款卡，乙○○亦明知該
    存摺、印鑑、提款卡如交予他人，有可能遭他人將之做為竊盜、恐嚇取財的帳戶
    ，仍本於幫助他人犯罪之不確定故意，竟因需錢孔急，到五家銀行開戶，並將上
    開第一商業銀行豐原分行，及不知真正帳號、分行之華南商業銀行等五家銀行之
    活期儲蓄存款帳戶存摺、印章、提款卡等共五份，同時以新台幣八千元之代價賣
    給該不詳真實姓名、年籍綽號「黃先生」之成年人，作為向第三人恐嚇取財不法
    所有之用，嗣該一不詳真實姓名、年籍綽號「黃先生」之成年人，於同年月九日
    八時十分許，在台中市○區○○路二０四之一號前，竊盜甲○○所有之車號ＲＩ
    ─三五０八號自小客車後，於同日十二時許，以電話恐嚇甲○○匯款贖車，否則
    即將車輛拆解，致甲○○心生畏懼，分別將五萬元匯入該人指定之前揭乙○○上
    開第一商業銀行豐原分行，帳號00000000000號帳戶，惟甲○○匯款
    五萬元後，該一不詳姓名年籍綽號「黃先生」之成年人，並未將甲○○之失竊車
    輛歸還，該一不詳真實姓姓名年籍綽號「黃先生」之成年人並不死心，又打電話
    命甲○○再匯款五萬元至郝裕豐（由台灣台中地方法院檢察署檢察官另行通緝偵
    辦）華信銀行台中分行第00000000000000號帳戶，惟該人仍未歸
    還車輛，經甲○○立即通知第一銀行豐原分行凍結乙○○之帳戶，該款始未遭領
    走而未遂。
二、案經台中市警察局第三分局台灣台中地方法院檢察署檢察官偵查起訴。
    理      由
一、訊據被告乙○○坦承有將上開帳戶之存摺、印鑑、提款卡共五份交給該一不詳姓
    名年籍綽號「黃先生」之成年人一節不諱，被告於本院審理時坦承稱：「有至雙
    子星大樓地下一樓應徵工作，先帶身分證等資料去，公司要我去銀行開戶，我有
    將印章、存摺、提款卡交給對方，當時戶頭內都沒有錢，賣給他們不只一本，確
    定有第一銀行豐原分行、華南商銀豐原分行等共五本賣給他們。華南商銀豐原分
    行、第一銀行豐原分行等五本都是賣給中華路雙子星大樓的成年人黃先生，詳細
    姓名忘記。從一千二百元、到二千元不等，五本我拿了八千元，但係何銀行？何
    帳號？我都忘記了。我向他拿了八千元後，將五本存摺、印章、提款卡全部交給
    對方，我自己都沒有用過那五本存摺。我當時因沒有錢，才將存摺交給對方的，
    裡面只有一百元。當時因缺錢，要找工作，所以將提款卡給他們使用」，「該黃
    姓先生，於九十年十一月九日八時十分許，在台中市○區○○路二○四之一號前
    ，竊盜甲○○所有之車號ＲＩ─三五○八號自小客車，於同日十二日許，以電話
    恐嚇甲○○匯款贖車，否則即將車輛拆解，至甲○○心生畏懼，分別將五萬元匯
    入該指定帳戶，因我沒有看過，不了解。當時因要找工作，才將存摺賣給對方。
    我知道錯了」等語。惟矢口否認知悉作為竊車後恐嚇取財之用。惟查被害人甲○
    ○於本院審理時到庭指訴稱：「於九十年十一月份在我家樓下丟掉車子，當天早
    上八點多我有去報案，十點多歹徒打電話來，要求贖金五萬元，歹徒問我有無報
    警，我說有，歹徒要我匯款到郝裕豐的帳戶，我有匯款，但歹徒還是沒有還車。
    我即通知第一銀行豐原分行凍結乙○○之帳戶。第二次也是贖金五萬元，有被領
    走，車子後來是警察通之領回，但車子已被撞爛」等語。查被告乙○○若因謀職
    匯入薪資需要，而開立第一銀行豐原分行之帳戶，既係匯入薪資之用，本部應將
    提款卡、印鑑、及存摺等物，交付他人使用，應留存自己妥為保管以便自己提款
    之用，何以將該提款卡、印鑑、及存摺等物，交付他人使用？更進而因有利可圖
    ，竟一次向五家金融機構開戶，將華南商銀豐原分行、第一銀行豐原分行等五份
    提款卡、印鑑、及存摺等物，從一千二百元、到二千元不等，五本共賣八千元，
    將五本存摺、印章、提款卡全部交給對方使用，其有幫助他人意圖為自己不法所
    有之犯意甚明，而被害人甲○○確有匯款至被告帳戶一節，除經被害人指述甚詳
    外，並有第一商業銀行未登摺帳項查詢清單在卷可佐，衡諸常情，一般人如有正
    當用途，自係使用自己之帳戶，何需花錢購買他人帳戶，並使用他人帳戶出入，
    被告同時將上開帳戶以八千元之代價出賣五本帳戶留給該人使用，未取回時，即
    應預知有可能遭他人作為犯罪之用，應有幫助之不確定故意至明。再按刑法上之
    故意，非僅指直接故意，尚包含間接故意 (未必故意)，所謂之間接故意係指行
    為人對於構成犯罪事實，預見其發生而其發生並不違反其本意者而言，刑法第十
    三條第二項定有明文。且幫助犯之成立以行為人主觀上認識被幫助者正欲從事犯
    罪或係正在從事犯罪，且該犯罪有既遂之可能，而其行為足以幫助他人實現構成
    要件者，即具有幫助故意，並不以行為人確知被幫助者係犯何罪名為必要。至於
    行為人在正犯實施犯罪前為幫助行為者，則構成事前幫助犯。查一般常人，對自
    己之金融機構帳戶所用之個人身分證、存摺、印章、提款卡，均妥為保管，其帳
    號均保密到家，恐被他人得知後，有被冒領、或其他非法使用之虞，而本案被告
    乙○○貪圖小利，進而出賣金融機構帳戶所用之存摺、印章、提款卡給該一不詳
    姓名年籍綽號「黃先生」之成年人，讓素不認識之人從事犯罪行為，衡之常情，
    當有預見該人收購帳戶所用之個人存摺、印章、提款卡給該一不詳姓名年籍綽號
    「黃先生」之成年人，應係用來作為非法之用，是被告乙○○理應有認識該人可
    能將帳戶用來作為恐嚇取財等犯罪之用，竟猶仍出售予該人並收取對價，是該人
    將該帳戶用來供他人用來作為恐嚇取財之用，亦為被告乙○○所容忍及允許。否
    則，以目前金融機關辦理開戶作業之簡便，該不該一不詳姓名年籍綽號「黃先生
    」之成年人，何需高價收購存摺，將存款任意存放在素不相識之乙○○帳戶內，
    顯見係作為洗錢或逃避犯罪追查之用。準此，被告乙○○對於該帳戶被用來作為
    恐嚇取財等犯罪之工具應有所認識。是被告乙○○上開所辯，顯係卸責之詞，不
    足採信，其罪行應堪認定。
二、按刑法第三十條規定：幫助他人犯罪者，為從犯，雖他人不知幫助之情者，亦同
    。從犯之處罰，得按正犯之刑減輕之。又按恐嚇取財罪既遂、未遂之區別，係以
    行為人已否得財為準，最高法院八十一年度台上字第二三００號判決可資參照。
    查被告乙○○所參與者，係恐嚇取財構成要件外之行為，自應以從犯論之，被告
    其所幫助之該一不詳姓名、年籍綽號「黃先生」之成年人，已電話恐嚇，雖被害
    人甲○○以匯出五萬元，惟尚未被領取，行為人尚未得財，行為僅止於未遂，應
    依未遂犯之例，遞減輕其刑。被告乙○○在同一時間內雖同時出賣五本存摺、印
    鑑、提款卡之舉動，惟乃出於單一幫助恐嚇取財之犯意，核屬一犯罪行為。核被
    告乙○○所為，係以幫助之意思參與刑法第三百二十條第一項之竊盜罪、第三百
    四十六條第三項、第一項之恐嚇取財未遂罪。被告所犯上開二罪間，有方法結果
    之牽連關係，應依牽連犯之例從一重之恐嚇取財未遂罪處斷。爰審酌被告之品性
    、犯罪之動機、手段、所生危害、犯罪後態度等一切情狀，量處如主文所示之刑
    ，並諭知易科罰金之折算標準，以示懲儆。
據上論斷，應依刑事訴訟法第二百九十九條第一項前段，刑法第三十條、第三百四十
六條第三項、第一項、第二十六條前段、第五十五條，罰金罰鍰提高標準條例第一條
前段、第二條，判決如主文。
中    華    民    國      九十二     年      二       月      十七      日
                            台灣台中地方法院刑事第三庭
                                  法  官  黃  松  竹
右正本證明與原本無異。
如不服本判決，應於送達後十日內，向本院提出上訴狀，上訴於台灣高等法院台中分
院(須附繕本)。
                                  書記官
中    華    民    國      九十二     年      二       月      十七      日
附錄︰
刑法第三百四十六條：
  第一項：意圖為自己或第三人不法之所有，以恐嚇使人將本人或第三人之物交付者
          ，處六月以上五年以下有期徒刑，得併科一千元以下罰金。
  第三項：前二項之未遂犯罰之。


司法院資訊處製作；財團法人民間司法改革基金會備份。
